【裁判字號】    97,台上,5816
【裁判日期】    971114
【裁判案由】    違反槍砲彈藥刀械管制條例
【裁判全文】
最高法院刑事判決            九十七年度台上字第五八一六號
上  訴  人  甲○○
                    之6號
選任辯護人  詹基益律師
上列上訴人因違反槍砲彈藥刀械管制條例案件，不服台灣高等法
院中華民國九十七年七月三十一日第二審判決（九十七年度上訴
字第一六五二號，起訴案號：台灣新竹地方法院檢察署九十五年
度偵緝字第六○九號），提起上訴，本院判決如下：
    主  文
上訴駁回。
    理  由
按刑事訴訟法第三百七十七條規定提起第三審上訴，應以原判決
違背法令為理由，係屬法定要件。如果上訴理由書狀並未依據卷
內訴訟資料，具體指摘原判決不適用何種法則或如何適用不當，
自應認其上訴為違背法律上之程式，予以駁回。本件原判決維持
第一審論上訴人甲○○以未經許可，持有可發射子彈具有殺傷力
之改造手槍罪，處有期徒刑參年陸月，併科罰金新台幣伍萬元，
並諭知罰金易服勞役之折算標準，及為相關從刑之宣告，駁回其
在第二審之上訴。係依憑上訴人供承：於民國九十四年十二月二
十三日晚上九時五分許，騎乘機車前往住處附近之新竹市○區○
○路一段一五六巷一五四號旁空地，站立該處時，為警在其站立
處附近之繩堆下起出扣案手槍等情不諱，參酌證人即員警鍾昇明
於偵查中及第一審法院審理時證稱：因接獲線報指出在新竹市○
○路○段一五六巷有槍枝交易，乃邀集另二名警員廖文盛、蔡和
泰一同前往，一前一後埋伏在該處斜對角小巷內，伊親眼目睹上
訴人騎乘機車到達後，戴工作手套，自機車置物箱內拿出一支槍
，放在電線桿旁，並以繩子蓋住；證人即員警廖文盛於偵查中證
以：上訴人站在電線桿旁邊，槍枝就藏在電線桿旁之一堆草繩下
面，距上訴人隨手可及，槍並未包裝；證人即員警蔡和泰於偵查
中證述：伊在查獲地點之反方向埋伏，在鍾昇明、廖文盛抓到上
訴人後，才過去各等語，及卷附法務部調查局民國九十六年三月
八日調科參字第○九六○○○九五九二○號測謊報告書一紙（記
載：經該局以控制問題法、混合問題法進行測謊鑑定結果：「上
訴人稱：(1)不知道扣案槍枝是何人攜至現場；(2)扣案槍枝不是其
所有。上述問題經測試均呈情緒波動反應，研判有說謊。」等旨
）、扣案之改造手槍一支、搜索扣押筆錄、扣押物品收據、扣押
物品目錄表、搜索經過暨結果陳報書、現場照片四張、內政部警
政署刑事警察局（下稱刑事警察局）九十五年一月九日刑鑑字第
○九四○一九九八九三號槍彈鑑定書（記載經鑑定結果：扣案之
手槍《槍枝管制編號：0000000000號》，認係由ＣＯ
ＬＴ《原判決誤載為ＣＬＯＴ》廠半自動手槍製造之槍枝，換裝
土造金屬槍管改造而成之改造手槍，機械性能良好，可擊發適用
子彈，認具殺傷力等旨）等證據資料，而為論斷，已敘述其所憑
之證據及認定之理由。而以上訴人否認有違反槍砲彈藥刀械管制
條例之犯行，及辯稱：伊當時是與老闆林阿郎約在該處還錢，扣
案手槍並非伊持有而藏放，亦不知繩堆下有手槍云云，係飾卸之
詞，無足採取，在理由內依憑調查所得證據，詳加指駁。並說明
：（一）鍾昇明於偵、審時所證一致，亦與常情相符，而其證述
於上訴人所站之電線桿旁繩堆下，查獲扣案槍枝等情，與廖文盛
於偵查中所述相符，且該二證人均為執法人員，與上訴人無任何
仇恨怨隙，應無設詞誣陷之可能，所述應可採信。至廖文盛雖未
親見上訴人藏槍之過程，然依卷附照片所示之上訴人站立處與員
警埋伏之相關位置判斷，員警埋伏之巷弄之空間狹小，角度偏斜
，位於鍾昇明身後之廖文盛未看見上訴人如何藏槍，與常情並無
違背。另蔡和泰係於反方向埋伏，其未親見上訴人藏槍之過程，
亦不足為上訴人有利之認定。（二）鍾昇明所接獲之線報係槍枝
交易，其在上訴人藏放槍枝時，未即時出面，而欲待有人前來交
易，始一舉擒獲，嗣見無人前來，始出面查獲，並無不合情理之
處。再槍枝係有殺傷力之危險物品，且該處之夜間光線不佳，鍾
昇明埋伏處距上訴人藏槍地點，相隔一條道路，且在巷弄之內，
拍照時所使用之閃光燈，將致鍾昇明等人暴露行蹤，不但失去埋
伏之意義，更增加鍾昇明等人之生命危險。又上訴人為免遭警查
獲，將扣案槍枝置於何處，端視於當時之環境及風險之判斷，尚
難認上訴人將扣案槍枝藏放於電線桿之繩堆下，即認與常情不合
，上訴人之辯護人所辯，尚無可取。（三）扣案槍枝雖未驗出可
資比對之指紋，且上訴人使用之工作手套亦未扣案。然上訴人取
槍時既戴手套，致無法驗出可資比對之指紋，自屬當然，而工作
手套並非違禁物，鍾昇明疏未將該手套一併扣案，雖有未洽，但
尚不能因此遽認係鍾昇明栽槍。（四）上訴人另辯稱：當日係與
林阿郎約定在上開處所還錢云云。然上訴人就積欠林阿郎之金額
究為若干，供述不一，其所辯，殊值懷疑，且縱上訴人確有約唔
林阿郎在該處還錢，亦與其是否持有槍枝，欲與人交易無關，不
能以此解免上訴人之犯行。另依上訴人之叔叔曾慶田之證述，其
係在上訴人遭警查獲後始經過現場，並未目擊警員之埋伏過程及
警員起獲槍枝之情形，所證不足為有利上訴人之論據。（五）上
訴人及其辯護人雖主張上訴人患有焦慮症，並服用焦慮症藥物，
而否認測謊結果之正確性。然上訴人自九十四年間起，未曾至精
神科就診，嗣經檢察官第一次通知應於九十五年八月二十四日測
謊後，上訴人即於翌日（同年月二十五日）前往精神科就診，但
嗣後亦未再至精神科看診，自不得因此否認上開測謊結果之正確
性，上訴人之辯護人聲請重新測謊，並無必要之理由。從形式上
觀察，原判決並無違背法令之情形存在。上訴意旨略稱：（一）
上訴人及其辯護人於原審已質疑：鍾昇明未於上訴人藏槍時逮捕
，或將藏槍經過拍照，而扣案槍枝又未驗出可資比對之指紋，該
警員有栽槍之嫌等情，原判決不予採信，卻僅以鍾昇明之片面說
詞，認定上訴人之本件犯行，顯屬臆測，且與事實不符。（二）
原判決事實認定：上訴人基於持有改造手槍之犯意，於九十四年
十二月二十三日晚上九時五分前之不詳時、地，以不詳方法取得
改造手槍一支，未經許可而持有等情。惟於理由中皆未論敘其依
憑，顯屬憑空臆測，有判決不載理由之違法。再原判決僅敘明依
鍾昇明之陳述，認定上訴人有本件犯行，亦有判決不載理由之違
法。另上訴人究竟有無使用工作手套，尚屬不明，原判決竟認上
訴人拿取槍枝時，係帶手套，故扣案槍枝無法驗出指紋等情，自
有判決理由矛盾之違法。（三）鍾昇明證稱：因接獲線報，指出
有槍枝交易云云，然該線報從何而來？有無任何文書紀錄佐證？
且依其證詞，當時查獲槍械旁之路燈明亮，足以讓警員於埋伏處
，即能辨認上訴人騎乘之機車廠牌，倘鍾昇明等人欲拍攝上訴人
藏槍之過程，根本無須使用閃光燈，原審就此部分未加調查，殊
有違誤。（四）鍾昇明苟看見上訴人戴白色手套藏槍，焉有不知
此為重要證物，不予扣案。乃原判決說明手套並非違禁物，卻又
認定警員疏未將手套扣案，顯有瑕疵，原判決顯有違誤。（五）
原判決既認定鍾昇明等證人所述屬實，並無陷害上訴人之理，卻
又說明：鍾昇明栽槍之可能性低云云。而「可能性低」並不代表
不可能，仍有不確定性，是原判決有判決不備理由及理由矛盾之
違誤。（六）檢驗槍械之法定程序，應以填裝彈藥實際射擊，以
確定該槍械之焦耳數據、穿透力及得否發射金屬子彈等，而非以
目視方式，認無缺損，即係機械性能良好，具有殺傷力。上開鑑
定報告，既未載明前述事項，並不具有證據能力。（七）原審未
傳訊廖文盛及蔡和泰到庭接受詰問，顯有判決違背法令及不當剝
奪上訴人之訴訟防禦權。（八）本件既是槍械買賣，何以只搜到
槍枝，卻未搜到子彈，有違經驗法則及論理法則。又鍾昇明既欲
查緝槍械買賣，何以在上訴人尚未離去，亦無異常舉動的情形下
，即加逮捕，而不等到「買家」出現，始行逮補？有違常理，原
判決就此未敘明其相信鍾昇明說詞之理由，而置經驗、論理法則
於不顧，顯有判決不載理由之違法等語。惟查：（一）證據之取
捨及證據證明力之判斷，及事實有無之認定，係事實審法院之職
權，苟其取捨判斷與認定，並不違背論理法則及經驗法則，即不
容任意指為違法。原判決已就相關事證詳加調查論列，復綜合鍾
昇明等三名警員之證言，參互斟酌判斷，資為不利於上訴人之認
定，併已說明其取捨判斷而得心證，及上訴人所辯：扣案手槍並
非其持有，本件係鍾昇明栽贓而事先佈局云云，不足採信，且其
經測謊鑑定結果，認定其否認攜帶槍枝至現場等情，有說謊之反
應，上訴人確有本件犯行之理由。上訴意旨無非就原審採證認事
之職權行使，專憑己見，泛言指摘，再為事實上之爭執，並非依
據卷內訴訟資料而為之具體指摘，自非適法之第三審上訴理由。
（二）鑑定槍枝有無殺傷力，固以實際試射為佳，但亦非絕對不
得採用性能檢驗法或其他適當之方式為之。本件扣案之槍枝經送
鑑定結果，認係換裝土造金屬槍管改造而成之改造手槍，機械性
能良好，可供擊發適用子彈，認具殺傷力，已如前述。原判決以
刑事警察局具備鑑定槍、彈之專業人員、設備及技能，而其鑑驗
方法、過程及結論亦無顯然不當之情形，採為本件認事之依據，
於法並無不合。上訴意旨妄指為違法，自非依據卷內訴訟資料執
為指摘之合法第三審上訴理由。（三）審判期日調查之證據，係
指與待證事實有重要關係，在客觀上顯有調查必要性之證據而言
，故其範圍並非漫無限制，必其證據與判斷待證事實之有無，具
有關連性，得據以推翻原判決所確認之事實，而為不同之認定，
若僅係枝節性問題，或所證明之事項已臻明瞭，而當事人聲請調
查之證據，僅在延滯訴訟，甚或就同一證據再度聲請調查，自均
欠缺其調查之必要性，原審未依聲請為無益之調查，皆無違法可
言。警員廖文盛、蔡和泰於偵查中均曾到庭證述，且原審審判長
於審判期日，亦已提示該二證人之訊問筆錄及告以要旨，並命上
訴人辯論；嗣詰以上訴人及其選任辯護人：「尚有證據請求調查
？」，其先後均答稱：「無」（見原審卷第六十五頁）。原審因
認依憑上開證據，上訴人應負之罪責，已臻明確，未再傳訊廖文
盛、蔡和泰到庭，為無益之調查，自無礙上訴人防禦權之行使。
況原審依其所採取之證據，已說明廖文盛等人為執法人員，並無
故意誣陷之必要，其證述應為不利上訴人認定之理由，尚無違誤
之情形。上訴意旨執此指摘，亦非正當之第三審上訴理由。（四
）其餘上訴意旨，則置原判決之明白論斷於不顧，或仍持原判決
已說明理由而捨棄不採之陳詞辯解，再為事實上之爭執，或就屬
於事實審法院採證認事職權之行使，或就不影響於判決本旨之枝
節事項，全憑己見，任意指摘，難謂已符合首揭法定上訴第三審
之要件。其上訴違背法律上之程式，應予駁回。
據上論結，應依刑事訴訟法第三百九十五條前段，判決如主文。
中    華    民    國  九十七  年   十一   月   十四   日
                      最高法院刑事第三庭
                          審判長法官  林  增  福
                                法官  張  清  埤
                                法官  陳  世  雄
                                法官  蔡  國  在
                                法官  陳  世  淙
      本件正本證明與原本無異
                                      書  記  官
中    華    民    國  九十七  年   十一   月   二十   日
                                                      Ｑ


司法院資訊處製作；財團法人民間司法改革基金會備份。
